【裁判字號】    98,上訴,510
【裁判日期】    980325
【裁判案由】    違反槍砲彈藥刀械管制條例
【裁判全文】
臺灣高等法院刑事判決                 98年度上訴字第510號
上  訴  人
即  被  告  甲○○
選任辯護人  邱正明律師
上列上訴人因違反槍砲彈藥刀械管制條例等案件，不服臺灣新竹
地方法院97年度訴字第747 號，中華民國97年12月31日第一審判
決（起訴案號：臺灣新竹地方法院檢察署97年度偵字第608 號）
，提起上訴，本院判決如下：
    主  文
上訴駁回。
    事  實
一、甲○○明知具有殺傷力之空氣槍，係槍砲彈藥刀械管制條例
    第4條第1項第1 款列管之槍砲，非經主管機關許可不得擅自
    持有。甲○○為求防身，竟基於持有可發射金屬或子彈具有
    殺傷力槍枝之犯意，於民國（下同）96年7 月間某日，在新
    竹縣竹北市○○路某修車廠，以新臺幣（下同）7,000 元之
    代價，向真實姓名、年籍不詳，已成年之修車廠老闆，購買
    以小型高壓氣體鋼瓶內之氣體為發射動力，經填裝適用的鋼
    珠發射後，其單位面積動能可達每平方公分29焦耳，具有殺
    傷力之空氣槍1支（槍枝管制編號：0000000000號）、鋼瓶2
    個及鋼珠138顆，並將之放置在其所有之車號DU-1109號自小
    客車右前座置物箱內而無故持有該具有殺傷力之空氣槍。甲
    ○○因懷疑鍾國清在背後說其壞話，遂於97年1月19日下午5
    時30分許，駕駛前開自小客車攜帶該空氣槍，搭載不知情之
    徐明均（所涉傷害罪嫌，業經檢察官為不起訴處分確定），
    至鍾國清位於新竹縣寶山鄉○○路92號住處與之理論，期間
    甲○○與鍾國清一言不合，發生爭執，鍾國清竟阻攔甲○○
    離去，並欲毆打徐明均，甲○○一時情急，逕自隨身背包內
    ，取出上開槍枝，作勢欲朝鍾國清頭部擊發，適徐明均攔阻
    ，甲○○則朝地上擊發一槍，並以槍托毆打鍾國清之左額頭
    及頭部各1 下，致鍾國清受有頭部外傷合併額頭撕裂傷等傷
    害（甲○○傷害部分，業據鍾國清撤回告訴，經諭知公訴不
    受理），嗣因鍾國清之兄鍾國才報警，經警到場處理，並扣
    得上開具有殺傷力之空氣槍1支、鋼瓶2 個及鋼珠138顆等物
    。
二、案經新竹縣警察局竹東分局報請臺灣新竹地方法院檢察署檢
    察官偵查起訴。
    理  由
壹、程序部分：
    按被告以外之人於審判外之言詞或書面陳述，除法律另有規
    定者外，不得作為證據，刑事訴訟法第159條第1項固有明文
    規定。又被告以外之人於審判外之陳述，雖不符刑事訴訟法
    第159條之1至之4 之規定，惟經當事人於審判程序同意作為
    證據，法院審酌該言詞陳述或書面陳述作成時之情況，認為
    適當者，亦得為證據，復為同法第159條之5第1 項所明定。
    本案證人徐明均、鍾國清、鍾國才於警詢或偵查中之陳述，
    業經被告同意援引作為證據，本院審酌後亦認為適當，故其
    於審判外之陳述，自得作為本案之證據。另本案認定事實所
    引用之文書證據，並無證據證明係公務員違背法定程序所取
    得，亦無刑事訴訟法第159條之4之顯有不可信之情況與不得
    作為證據之情形，自應認有證據能力。
貳、實體部分：
一、上揭事實，業據上訴人即被告甲○○於警詢、偵查中、原審
    及本院中均坦承不諱（見偵查卷第15至16頁、56至57頁、66
    至67頁、原審卷第20頁、34頁、本院卷第24頁反面、34頁）
    ，核與證人徐明均、鍾國清於警詢、偵查、證人鍾國才於警
    詢時證述情節大致相符（見偵查卷第20至28頁、57至59頁、
    65、67至68頁），並有新竹縣警察局竹東分局搜索扣押筆錄
    、扣押物品目錄表、新竹縣政府警察局97年1 月20日竹縣警
    鑑字第0973000969號函暨其所檢附之槍枝初步檢視報告表、
    馬偕紀念醫院新竹分院乙種診斷證明書、車籍查詢基本資料
    詳細畫面、內政部警政署刑事警察局97年3月4日刑鑑字第09
    70018289 號槍彈鑑定書及照片9幀等附卷可稽（見偵查卷第
    29至39頁、47至52頁、71至74頁），復有空氣槍1 支（槍枝
    管制編號：0000000000號）、鋼瓶2個及鋼珠138顆等扣案可
    資佐證。又扣案之空氣槍1 支，經送請內政部警政署刑事警
    察局鑑驗結果，認係氣體動力式槍枝，以小型高壓氣體鋼瓶
    內氣體為發射動力之空氣槍，經以金屬彈丸測試3 次，其中
    彈丸（直徑4.5mm、重量0.37g）最大發射速度為159公尺/秒
    ，計算其動能為4.6焦耳，換算其單位面積動能為29焦耳/平
    方公分，另依據日本科學警察之研究結果，彈丸單位面積動
    能達20 焦耳/平方公分，即足以穿入人體皮肉層，內政部警
    政署刑事警察局對活豬作射擊測試結果，彈丸單位面積動能
    達24 焦耳/平方公分，則足以穿入豬隻皮肉層等情，有上開
    槍彈鑑定書在卷為憑（見偵查卷第71至74頁），是依內政部
    警政署刑事警察局就扣案空氣槍試射結果，該空氣槍之單位
    面積動能已超過足以穿入人體皮肉層之24 焦耳/平方公分，
    堪認該空氣槍具有殺傷力。被告之自白，核與事實相符，自
    堪採為認定犯罪之證據。是被告持有可發射金屬具有殺傷力
    之空氣槍，堪以認定。辯護人雖辯稱：內政部警政署就查扣
    「空氣槍」須至何種程度是否具有殺傷力，並無明文規定，
    卷附內政部警政署刑事警察局鑑驗結果僅參考日本科學警察
    研究結果，認定被告持有空氣槍具有殺傷力，已有違憲法法
    律保留及法律明確性原則云云，然因槍枝總類繁多，而各該
    槍枝動力亦均有不同，須經實際鑑驗程序，始可確定各該槍
    枝究否有無殺傷力，且依前開內政部警政署刑事警察局97年
    3月4日刑鑑字第0970018289號槍彈鑑定書之記載（見偵查卷
    第72頁），該局就扣案空氣槍採用檢視法、性能檢驗法、動
    能測試法測得之數據，除參考日本科學警察之研究結果外，
    亦佐以該局實際對活豬以射擊測試足以穿入豬隻肉層所需之
    動能結果，始鑑驗扣案空氣槍已具殺傷力，非如辯護人所謂
    僅參考日本科學警察研究結果，即遽認扣案槍枝具殺傷力，
    是辯護人前揭所辯，洵非可採。綜上，本件被告犯行事證，
    已臻明確，自應予依法論科。
二、核被告甲○○所為，係犯槍砲彈藥刀械管制條例第8條第4項
    之未經許可，持有可發射金屬具有殺傷力之空氣槍罪。原審
    以被告甲○○犯行事證明確，依槍砲彈藥刀械管制條例第 8
    條第4 項之規定，並審酌被告無視法律禁止之規定，擅自持
    有具殺傷力之空氣槍，僅因細故，即取出槍枝用以嚇阻被害
    人鍾國清，實值非難，惟念其犯後坦承犯行，態度良好，未
    持該槍枝朝人體重要部位射擊，且扣案槍枝經換算單位面積
    動能為29焦耳/平方公分，僅略高於日本科學警察之20焦耳/
    平方公分及我國刑事警察局之24 焦耳/平方公分之殺傷力標
    準，不同於一般可擊發裝填火藥子彈之具較強殺傷力槍枝，
    且已和被害人鍾國清以36,000元達成和解，顯具悔意，及其
    犯罪之動機、目的、手段，並兼衡被告學歷為高中畢業，經
    濟狀況普通等一切情狀，量處有期徒刑3年6 月，併科罰金2
    萬元，復就罰金部分諭知易服勞役之折算標準，以資懲儆。
    並敘明刑法第59條規定犯罪情狀顯可憫恕者，得酌量減輕其
    刑，固為法院依法得自由裁量之事項，然非漫無限制，必須
    犯罪另有特殊之原因與環境，在客觀上足以引起一般同情，
    認為即予宣告法定最低度刑期猶嫌過重者，始有其適用（參
    照最高法院95年度台上字第3225號、95年度台上字第3042號
    判決）。又刑法第59條適用前提，係被告犯罪情狀於客觀上
    有顯可憫恕之情形為要，尚難僅因宣告法定低度刑期仍嫌過
    重，即遽而適用上開規定予以減刑。查被告係為防身而買受
    上開具殺傷力之空氣槍而持有，且將之置放在平日使用之自
    小客車內，遇有糾紛即逕自取出，雖未實際朝人體射擊，然
    仍造成被害人之恐慌，經斟酌其學識經驗，認在客觀上尚無
    可憫之處，亦不足以引起一般同情，至被告係為阻止被害人
    鍾國清毆打其友人徐明均而取出槍枝，復未持該具殺傷力之
    空氣槍對人體射擊，且嗣後並與被害人鍾國清達成和解等情
    ，乃分屬刑法第57條所定犯罪之動機、犯罪之手段及犯罪後
    之態度等量刑審酌事項，並已於量刑時考量在內，尚無從據
    以為酌量減輕之理由，因而未適用刑法第59條之規定減輕其
    刑之理由。再以扣案之空氣槍1支（槍枝管制編號：0000000
    000 號）為違禁物，應依刑法第38條第1項第1款之規定宣告
    沒收。扣案之鋼瓶2個、鋼珠138顆等物，均屬被告所有、供
    作上開空氣槍之配備及發射之用，為供其犯罪所用之物，業
    據其陳明在卷（見原審卷第34頁），依刑法第38條第1項第2
    款之規定宣告沒收。另敘明扣案之球棒1 支，固係被告所有
    ，業據其供承甚明，惟辯稱：木棒放在車上，當天沒有帶下
    去，當天只有帶槍枝、鋼珠、鋼瓶下車，是用扣案槍枝的槍
    托毆打告訴人鍾國清等語（見原審卷第33、34頁），且查無
    其他證據足認扣案之球棒係被告所有供本件犯罪所用、預備
    或因本件犯罪所得、所生之物，而不另為沒收之理由。經核
    其認事用法均無不當，量刑亦屬妥適。
三、被告上訴意旨略以：被告因鍾國清欲毆徐明均，出入口又為
    鍾國清堵住，情急之下才會拿起扣案槍枝對地射一槍，被告
    並無傷人之意，只為求自保，只是自我防衛云云，辯護人亦
    辯稱：被告持有槍枝之目的是為打鳥，且該空氣槍只會造成
    皮肉傷，不會致死，原審量刑過重，請求從輕量刑，並准予
    宣告緩刑云云，惟查：被告所有之扣案空氣槍既具殺傷力，
    則屬未經許可不得持有之違禁物品，無論被告原係基於何目
    的而持有，均無解其未經許可，持有具有殺傷力槍枝之罪責
    ，被告辯稱其持槍並無傷人之意，或辯護人辯稱被當持槍目
    的只在打鳥云云，均無足為有利於被告之認定。再按宣告緩
    刑，應就被告有無再犯之虞，及能否由於刑罰之宣告而策其
    自新等加以審酌，次按刑事被告如何量定其刑及是否宣告緩
    刑，為求個案裁判之妥當性，法律固賦與法官裁量權，但此
    項裁量權之行使，並非得以任意或自由為之，仍應受一般法
    律原則之拘束，即必須符合所適用法律授權之目的，並受法
    律秩序之理念、法律感情及慣例等所規範。被告雖於歷審中
    坦承犯行，然被告為防身而持有該具殺傷力之槍枝，且將之
    置放在平日使用之自小客車內，遇有紛爭即取出使用，雖未
    朝人體開槍，已見其擁槍自重、持槍滋事之心態，難認被告
    無再犯之虞，且被告所犯槍砲彈藥刀械管制條例第8條第4項
    之未經許可，持有可發射金屬具有殺傷力之空氣槍罪，其法
    定刑為3年以上10年以下有期徒刑，併科新臺幣700萬元以下
    罰金，又查無其他得減輕其刑規定之適用，嗣經原審判處有
    期徒刑3年2月，併科罰金新臺幣2 萬元，其宣告刑既已逾有
    期徒刑2 年，核與刑法所得宣告緩刑之要件有間，被告請求
    宣告緩刑乙節，亦無理由。綜上，被告之上訴，為無理由，
    應予駁回。
據上論斷，應依刑事訴訟法第368條，判決如主文。
本案經檢察官田炳麟到庭執行職務。
中    華    民    國    98    年     3    月    25    日
                  刑事第十庭審判長法  官  楊炳禎
                                  法  官  陳春秋
                                  法  官  李春地
以上正本證明與原本無異。
如不服本判決，應於收受送達後10日內向本院提出上訴書狀，其
未敘述上訴之理由者並得於提起上訴後10日內向本院補提理由書
（均須按他造當事人之人數附繕本）「切勿逕送上級法院」。
                                  書記官  蘇秋
中    華    民    國    98    年    3     月    25    日
附錄本案論罪科刑法條全文：
槍砲彈藥刀械管制條例第8條第4項
未經許可，持有、寄藏或意圖販賣而陳列第1 項所列槍枝者，處
3年以上10年以下有期徒刑，併科新臺幣700萬元以下罰金。


司法院資訊處製作；財團法人民間司法改革基金會備份。
